臺灣新竹地方法院刑事判決
111年度訴字第636號
公  訴  人  臺灣新竹地方檢察署檢察官
被      告  鄭孝偉


上列被告因妨害秩序案件，經檢察官提起公訴（111年度偵字第7
499號），本院依簡式審判程序判決如下：
    主  文
鄭孝偉犯在公共場所聚集三人以上下手實施強暴罪，累犯，處有
期徒刑參月，如易科罰金，以新臺幣壹仟元折算壹日。　　
    事  實
一、本件犯罪事實：
　　鄭孝偉因故不滿陳耿育，竟於民國110年2月3日22時許，在
    新竹縣○○鄉○○村00鄰○○○街000號旁之公共場所，與真實姓名
    年籍資料不詳，綽號「小戴」之成年男子，以及真實姓名年
    籍資料不詳之成年男子2名，共同基於在公共場所聚集三人
    以上下手實施強暴、傷害之犯意聯絡，徒手毆打陳耿育頭部
    ，致陳耿育受有頭部鈍挫傷、頭部撕裂傷3公分等傷害。
二、案經陳耿育訴由新竹縣政府警察局新湖分局報告臺灣新竹地
    方檢察署檢察官偵查起訴。
    理  由
一、本件被告鄭孝偉所犯之罪，非死刑、無期徒刑、最輕本刑為
    3 年以上有期徒刑之罪，或高等法院管轄第一審之案件，被
    告於本院準備程序進行中，就被訴事實為有罪之陳述，經本
    院認合於刑事訴訟法第273 條之1 第1 項之規定，裁定進行
    簡式審判程序，合先敘明。又按簡式審判程序之證據調查，
    不受第159 條第1 項之限制，刑事訴訟法第273 條之2 定有
    明文，是於行簡式審判程序之案件，被告以外之人於審判外
    之陳述，除有其他不得作為證據之法定事由外，應認具有證
    據能力。　　
二、認定犯罪事實所憑之證據及理由：　　
　　前揭犯罪事實，業據被告於警詢、偵查、本院準備程序及簡
    式審判程序時均坦承不諱（7499號偵卷第5頁至第6頁、第7
    頁至第8頁、第32頁；本院卷第50頁、第57頁），核與證人
    即告訴人陳耿育於警詢之證述（7499偵卷第9頁至第10頁）
    情節大致相符，並有天主教仁慈醫療財團法人仁慈醫院診斷
    證明書、行動電話翻拍照片數張（7499偵卷第11頁、第15頁
    至第16頁）在卷可參，足認被告3人上開任意性之自白與事
    實相符，堪以採信。綜上，本案事證明確，被告3人犯行洵
    堪認定，應依法論科。　　
三、論罪科刑：　　
　㈠刑法妨害秩序罪章之第149條 、第150 條於109 年1 月15日
    修正公布，於109 年1 月17日施行，本次修法理由略謂：「
    不論其在何處、以何種聯絡方式聚集，其係在遠端或當場為
    之，均為本條之聚集行為，且包括自動與被動聚集之情形，
    亦不論是否係事前約定或臨時起意者均屬之。因上開行為對
    於社會治安與秩序，均易造成危害，爰修正其構成要件，以
    符實需。倘三人以上，在公共場所或公眾得出入之場所聚集
    ，進而實行強暴脅迫（例如：鬥毆、毀損或恐嚇等行為）者
    ，不論是對於特定人或不特定人為之，已造成公眾或他人之
    危害、恐懼不安，應即該當犯罪成立之構成要件，以符保護
    社會治安之刑法功能」，可知修法後之刑法第150條，係不
    論被告以何種方式聚集，倘3人以上在公共場所或公眾得出
    入之場所聚集，進而實行鬥毆、毀損或恐嚇等行為，均應依
    法論處，合先敘明。　　
　㈡核被告鄭孝偉所為，係犯刑法第150條第1項後段之在公共場
    所聚集三人以上下手實施強暴罪、同法第277條第1項傷害罪
    。被告以一行為犯前開2罪，為想像競合犯，應從重論以在
    公共場所聚集三人以上下手實施強暴罪處斷。
　㈢被告與「小戴」、不詳之成年男子2名，就上開在公共場所聚
    集三人以上施強暴罪，有犯意聯絡及行為分擔，應論以共同
    正犯。然刑法條文有「結夥三人以上」者，其主文之記載並
    無加列「共同」之必要，最高法院79年度台上第4231號判決
    意旨足資參照。是本條文以「聚集三人以上」為構成要件，
    應為相同解釋，爰不在主文加列「共同」之文字。
　㈣被告前因偽造有價證券等案件，經本院以104年度訴字第330
    號判決判處應執行有期徒刑2年4月、5月確定，嗣於108年3
    月21日因縮短刑期假釋併付保護管束，迄於109年1月1日保
    護管束期滿未經撤銷，以已執行論，而執行完畢等情，有臺
    灣高等法院被告前案紀錄表在卷可參（本院卷第11頁至第21
    頁），是被告於有期徒刑執行完畢後之5年以內，故意再犯
    本案有期徒刑以上之罪，當屬刑法第47條第1項之累犯，並
    經公訴人、被告為科刑辯論後（本院卷第58頁至第59頁），
    本院參酌司法院大法官釋字第775號解釋意旨，審酌被告前
    案所犯偽造有價證券等案件，與本案所為犯行尚不具有相同
    或類似之性質，亦非屬具有重大惡性特徵之犯罪類型，是本
    案不依刑法第47條第1 項之規定加重其刑。
　㈤按犯罪之情狀顯可憫恕，認科以最低刑度仍嫌過重者，得酌
    量減輕其刑，刑法第59條定有明文，所謂顯可憫恕，係指被
    告之犯行有情輕法重之情，客觀上足以引起一般人同情，處
    以法定最低刑度仍失之過苛，尚堪憫恕之情形而言；倘依其
    情狀處以有期徒刑，即足以懲儆，並可達防衛社會之目的者
    ，自非不可依客觀之犯行與主觀之惡性二者加以考量其情狀
    ，是否有可資憫恕之處，適用刑法第59條之規定酌量減輕其
    刑，期使個案裁判之量刑，能斟酌至當，符合比例原則。查
    被告為上開犯行之際，因一時血氣方剛、輕估後果以致觸蹈
    法網，然被告始終坦承犯行，犯後態度尚可，且被告與告訴
    人達成和解等情，有本院111年度附民移調字第185號調解筆
    錄在卷可查（本院卷第61頁至第62頁），且告訴人亦同意法
    院從輕量刑（本院卷第58頁、第63頁），故本院衡酌本案案
    發時間為深夜時間，尚非人車往來頻繁之時段，且衝突時間
    短暫，被告造成危害程度並非重大，參以刑法第150條第1項
    後段之罪其最輕法定本刑為有期徒刑6月，就本案犯罪情節
    衡之，有情輕法重之情，爰依刑法第59條規定減輕其刑。
　㈥爰審酌被告僅因細故糾紛，不思以理性方法解決，竟與「小
    戴」、不詳之成年男子2名共同在公共場所為上開強暴犯行
    ，其等欲以非法之手段達到解決前開糾紛之目的，犯罪動機
    並非良善、犯罪手段亦非平和，嚴重影響社會治安，增長社
    會暴戾氣氛，殊值譴責，惟念其犯後坦承犯行，態度尚可，
    參以告訴人前開量刑意見，考量被告高中肄業之智識程度，
    現從事泥做工作，家中經濟狀況小康，已婚有成年子女，目
    前獨居等一切情形（本院卷第58頁），量處如主文所示之刑
    ，並諭知易科罰金之折算標準。
據上論斷，應依刑事訴訟法第273條之1第1項、第299條第1項前
段，判決如主文。　　
本案經檢察官王遠志提起公訴，檢察官馮品捷到庭執行職務。
中　　華　　民　　國　　111 　年　　10　　月　　26　　日
                  刑事第八庭  法　官    崔恩寧
以上正本證明與原本無異。
如不服本判決應於收受本判決後20日內向本院提出上訴書狀，上
訴書狀應敘述具體理由。上訴書狀未敘述上訴理由者，應於上訴
期間屆滿後20日內補提理由書狀於本院(均須按他造當事人之人
數附繕本 )「切勿逕送上級法院」。 
中　　華　　民　　國　　111 　年　　10　　月　　26　　日
                              書記官    莊琬婷

附錄本案論罪科刑法條：
刑法第150條
在公共場所或公眾得出入之場所聚集三人以上，施強暴脅迫者，
在場助勢之人，處一年以下有期徒刑、拘役或十萬元以下罰金；
首謀及下手實施者，處六月以上五年以下有期徒刑。
犯前項之罪，而有下列情形之一者，得加重其刑至二分之一：
一、意圖供行使之用而攜帶兇器或其他危險物品犯之。
二、因而致生公眾或交通往來之危險。　　　
　　
刑法第277條
傷害人之身體或健康者，處5年以下有期徒刑、拘役或50萬元以
下罰金。
犯前項之罪，因而致人於死者，處無期徒刑或7年以上有期徒刑
；致重傷者，處3年以上10年以下有期徒刑。